【裁判字號】    89,台上,362
【裁判日期】    890120
【裁判案由】    違反槍砲彈藥刀械管制條例
【裁判全文】
最高法院刑事判決                                八十九年度台上字第三六二號
    上訴人  台灣高等法院檢察署檢察官
    被  告  甲○○  男
右上訴人因被告違反槍砲彈藥刀械管制條例案件，不服台灣高等法院中華民國八十六
年十一月二十九日第二審判決（八十六年度上訴字第三一八○號，起訴案號：台灣桃
園地方法院檢察署八十六年度偵字第一○一○號），提起上訴，本院判決如左：
    主  文
原判決撤銷，發回台灣高等法院。
    理  由
本件原判決認定：被告甲○○曾因妨害兵役治罪條例案件，於民國（下同）七十九年
九月二十四日經台灣板橋地方法院判處有期徒刑七月，褫奪公權三年，又因施用毒品
案件於八十年六月十一日經原審法院判處有期徒刑二年六月二十日，經定應執行刑，
而於八十二年十月十八日執行完畢，其明知制式手槍及子彈均為槍砲彈藥刀械管制條
例所管制之物品，未經許可，不得無故販賣、持有及寄藏，竟基於概括之犯意，先於
七十九年八月間，在台北縣蘆洲市○○路三三六巷三弄二十一號住處，收受不詳年籍
、住所男子陳新發交付之美製貝瑞塔九二手槍一支（如原判決附表編號一所載，含彈
夾一個，槍支管制編號：0000000000）及子彈十一顆，而為之寄藏在上址住處。又於
八十四年初某日，在桃園縣蘆竹鄉○○路○段一五三巷二七號姚一輝（另由檢察官移
送台灣花蓮地方法院檢察署偵辦）住處，收受姚一輝交付德國製口徑9 MM制式手槍一
支（含彈匣一個，槍支管制編號0000000000）及子彈三顆，而將上開槍彈藏置在桃園
縣蘆竹鄉○○路○段一五三巷二七號斜對面之空屋內之天花板上。其後於八十五年十
月二十二日凌晨二時許，在台北縣蘆洲市堤防外試射陳新發交付之手槍、子彈四顆，
嗣於同年十月二十九日二十三時三十分許，攜帶前揭陳新發交付寄藏之槍、彈至蘆洲
市○○路四三四號林建國住處，因遇警查緝，雖將該槍、彈藏置在林建國住宅廁所旁
鐵櫃上，仍被警查獲，並扣得如原判決附表編號一所示之槍、彈；又於八十五年十一
月七日下午十五時許，為警在桃園縣蘆竹鄉○○路○段一五三巷二七號斜對面之空屋
內之天花板上，查獲姚一輝所交付寄藏如原判決附表編號二所示之槍、彈等情，因而
撤銷第一審不當之判決，改判論處被告甲○○連續未經許可寄藏手槍（累犯）之罪刑
，固非無見。
惟按犯槍砲彈藥刀械管制條例第十九條第一項所列舉之罪者，須依個案情節，就行為
人宣告保安處分，與其行為之嚴重性、所表現之危險性、未來之期待性是否相當，審
酌被告有無預防矯治其社會危險性之必要，亦即對其宣付強制工作及酌定期間，是否
符合憲法第二十三條所定之比例原則，而為該條項規定之至當適用（司法院大法官會
議釋字第四七一號解釋意旨參照）。原審就被告犯本案之罪，未遑明其審酌案情，
如何認不符合上揭比例原則之心證理由，遽而恝置刑法第二條第二項及上開槍砲彈藥
刀械管制條例第十九條第一項規定之是否適用於不論，自難謂無判決不備理由之違誤
，本院無從逕為法律上之適用。檢察官上訴意旨，執以指摘原判決不當，非無理由，
應認有撤銷發回更審之原因。
據上論結，應依刑事訴訟法第三百九十七條、第四百零一條，判決如主文。
中      華      民      國    八十九    年      一      月     二十     日
                              最高法院刑事第二庭
                                  審判長法官  莊  來  成
                                        法官  呂  潮  澤
                                        法官  謝  俊  雄
                                        法官  白  文  漳
                                        法官  蘇  振  堂
      右正本證明與原本無異
                                              書  記  官
中      華      民      國    八十九    年      一      月    二十七    日
                                                                      Ａ


司法院資訊處製作；財團法人民間司法改革基金會備份。
